臺灣宜蘭地方法院刑事判決　
111年度重訴字第4號
公  訴  人  臺灣宜蘭地方檢察署檢察官
被      告  王聖元


選任辯護人  王清白律師
上列被告因違反槍砲彈藥刀械管制條例案件，經檢察官提起公訴
（111年度偵字第728號），本院判決如下：
    主  文
王聖元犯非法持有可發射金屬或子彈具有殺傷力之槍枝罪，處有
期徒刑貳年，併科罰金新臺幣貳萬元，罰金如易服勞役，以新臺
幣壹仟元折算壹日。緩刑肆年，緩刑期間付保護管束，並應於本
判決確定後貳年內，向指定之政府機關、政府機構、行政法人、
社區或其他符合公益目的之機構或團體提供壹佰貳拾小時之義務
勞務。
扣案之長槍壹枝（槍枝管制編號：0000000000號）沒收之。
    犯罪事實
一、王聖元明知可發射金屬或子彈具有殺傷力之非制式槍枝，未
    經中央主管機關之許可，不得持有，竟基於持有可發射金屬
    或子彈具殺傷力之槍枝之犯意，於民國110年1月間某日，自
    其配偶蔡欣怡處取得其大舅子蔡少龍（於109年10月19日歿
    ）所有之非制式長槍1枝（槍枝管制編號0000000000號）、
    喜得釘6顆及鋼珠1盒而持有之。嗣警方於111年1月12日6時2
    5分許，持搜索票至王聖元位於宜蘭縣○○鎮○○○巷00號住處之
    倉庫執行搜索，當場扣得上開非制式長槍1枝、喜得釘6顆及
    鋼珠1盒，始悉上情。
二、案經宜蘭縣政府警察局蘇澳分局報告臺灣宜蘭地方檢察署檢
    察官偵查起訴。
    理  由
一、證據能力之說明：
(一)按被告以外之人於審判外之陳述，雖不符刑事訴訟法第159
    條之1至第159條之4規定，而經當事人於審判程序同意作為
    證據，法院審酌該言詞陳述或書面陳述作成時之情況，認為
    適當者，亦得為證據；當事人、代理人或辯護人於法院調查
    證據時，知有第159條第1項不得為證據之情形，而未於言詞
    辯論終結前聲明異議者，視為有前項之同意，刑事訴訟法第
    159條之5規定甚明。查本判決所引用之被告以外之人於審判
    外之供述證據，檢察官、被告王聖元及辯護人對各該證據能
    力均不爭執(見本院卷第39-40頁)，且至言詞辯論終結前，
    均未聲明異議，本院審酌上開證據方法於製作時之情況，尚
    無違法不當，應認以之作為證據應屬適當。
(二)本案所引用之非供述證據，無證據證明係實施刑事訴訟程序
    之公務員違背法定程序所取得，亦無證據證明有何偽造、變
    造之情事，依刑事訴訟法第158條之4之反面解釋，自應認均
    具有證據能力，得作為證據，合先敘明。
二、認定犯罪事實所憑之證據及理由：
    上揭犯罪事實，業據被告於警詢、檢察官偵訊及本院審理時
    均坦承不諱，核與證人蔡欣怡於本院審理時證述之情節相符
    ，並有宜蘭縣政府警察局蘇澳分局搜索、扣押筆錄、扣押物
    品目錄表、內政部警政署刑事警察局111年2月15日刑鑑字第
    1110010653號鑑定書各1份、現場暨扣案物照片13張，復有
    非制式長槍1枝、喜得釘6顆及鋼珠1盒扣案可佐。且扣案之
    非制式長槍1枝，送請內政部警政署刑事警察局以檢視法、
    性能檢驗法鑑定，鑑定結果為：送鑑非制式長槍1枝（槍枝
    管制編號：0000000000號，槍枝總長約101公分），認係其
    他可發射金屬或子彈之槍枝，由金屬擊發機構、木質槍托及
    已貫通之金屬槍管組合而成，擊發功能正常，可供擊發口徑
    0.27吋打釘槍用空包彈(作為發射動力)，用以發射彈丸使用
    ，認具殺傷力，此有該局111年2月15日刑鑑字第1110010653
    號鑑定書1份附卷可參，被告所持有之非制式長槍1枝具有殺
    傷力當可認定。至辯護人為被告辯護稱本案非制式長槍係屬
    自製獵槍等語，然扣案非制式長槍已經鑑定為其他可發射金
    屬或子彈之槍枝，業如前述，該槍枝原係被告大舅子蔡少龍
    所有，亦非被告所自行製造供狩獵之用，自難認本案槍枝為
    自製獵槍，辯護人前揭所指尚難採據。從而，被告之自白與
    事實相符，且有上開證據可資補強，堪信為真。是本案事證
    明確，被告犯行堪予認定，應依法論科。
三、論罪科刑：
(一)核被告所為，係犯槍砲彈藥刀械管制條例第8條第4項之非法
    持有可發射金屬具殺傷力之槍枝罪。起訴書雖記載被告所犯
    法條為槍砲彈藥刀械管制條例第8條第1項之罪，惟經公訴檢
    察官於審理時更正被告所犯法條為槍砲彈藥刀械管制條例第
    8條第4項之非法持有可發射金屬具殺傷力之槍枝罪，本院自
    無庸再變更起訴法條，附此敘明。
(二)按犯罪之情狀可憫恕者，得酌減其刑，刑法第59條定有明文
    。而槍砲彈藥刀械管制條例第8條第4項之非法持有槍枝罪之
    法定刑為「3年以上10年以下有期徒刑，併科新臺幣7百萬元
    以下罰金。」，衡以同為非法持有槍彈之人，其原因動機不
    一，犯罪情節未必盡同，或有以之為違法行為，亦有單純持
    有者，其持有所造成危害社會之程度自屬有異，法律科處此
    類犯罪，所設定之法定最低本刑卻相同，不可謂不重。於此
    情形，倘依其情狀處以較法定刑度為低之有期徒刑，即足以
    懲儆，並可達防衛社會秩序安全之目的者，自非不可依客觀
    之犯行與主觀之惡性二者加以考量其情狀是否有可憫恕之處
    ，適用刑法第59條之規定酌量減輕其刑，期使個案裁判之量
    刑能斟酌至當，符合比例原則。查本案被告持有槍枝之時間
    非長，亦未持之供其他犯罪行為之用，犯罪情節尚屬輕微，
    且被告本案偵審期間皆坦承犯行，表達悔意，綜合上情以觀
    ，若仍科以法定最低度刑，顯有情輕法重之憾，情堪憫恕，
    爰依刑法第59條規定，酌減其刑，以使輕重得宜。
(三)爰以行為人之責任為基礎，審酌被告前有竊盜、侵占之前案
    紀錄，素行非佳，有臺灣高等法院被告前案紀錄表1份在卷
    可稽，明知槍枝存在高度之危險性，對社會治安造成危害甚
    鉅，極易傷及人身安全或剝奪他人性命，仍持有上開槍枝，
    所為應予非難，惟其並未供自己或他人做不法之犯行，且其
    持有槍枝數量僅有1枝，兼衡被告犯罪之動機、目的、手段
    ，暨被告於審理中自陳國中畢業之智識程度、從事餐飲業、
    已婚之家庭經濟狀況(見本院卷第134頁)及犯後坦承犯行等
    一切情狀，量處如主文所示之刑，並就併科罰金部分諭知易
    服勞役之折算標準。
(四)被告前未曾受有期徒刑以上刑之宣告，有臺灣高等法院被告
    前案紀錄表1份在卷可稽，本院認其經此次偵查、審理程序
    後，當知所警惕，本院認前開對其宣告之刑，以暫不執行為
    適當，爰宣告緩刑4年，並為加強其法治觀念，並使其記取
    本次教訓及彌補本案犯罪所生危害，認有課予其一定負擔之
    必要，爰併依刑法第74條第2項第5款之規定，命被告應於本
    判決確定後2年內，向檢察官指定之政府機關、政府機構、
    行政法人、社區或其他符合公益目的之機構或團體，提供12
    0小時之義務勞務，以兼顧公允；並依同法第93條第1項第2
    款之規定，諭知緩刑期間付保護管束，以收矯正及社會防衛
    之效。倘被告未遵循本院所諭知如主文所示之負擔，情節重
    大，足認原宣告之緩刑難收其預期效果，而有執行刑罰之必
    要者，依刑事訴訟法第476條及刑法第75條之1第1項第4款之
    規定，檢察官得向本院聲請撤銷上開緩刑之宣告，併予敘明
    。
四、沒收：
(一)違禁物，不問屬於犯罪行為人與否，沒收之，刑法第38條第
    1項定有明文。扣案之非制式長槍1枝，經以檢視法、性能檢
    驗法鑑定後，認具有殺傷力，有內政部警政署刑事警察局上
    揭鑑定書可佐，應依刑法第38條第1項之規定，宣告沒收之
    。
(二)扣案喜得釘6顆，均係口徑0.27吋打釘槍用空包彈，均不具
    金屬彈頭，不具殺傷力，且與扣案鋼珠1盒均非屬違禁物，
    亦非供被告所有為本件犯行所用之物，業據證人蔡欣怡於本
    院審理中證述明確，爰不併予宣告沒收。
據上論斷，應依刑事訴訟法第299條第1項前段，槍砲彈藥刀械管
制條例第8條第4項，刑法第11條前段、第59條、第42條第3項前
段、第74條第1項第1款、第2項第5款、第93條第1項第2款、第38
條第1項，判決如主文。
本案經檢察官葉怡材提起公訴；檢察官劉憲英到庭執行職務。
中　　華　　民　　國　　111 　年　　8 　　月　　30　　日
                  刑事第三庭審判長法　官　林惠玲        
　　　　　　　　　　　　　　　　　法  官  游欣怡
                                  法  官  劉芝毓
以上正本證明與原本無異。
如不服本判決應於收受送達後二十日內向本院提出上訴書狀，並
應敘述具體理由；其未敘述上訴理由者，應於上訴期間屆滿後二
十日內向本院補提理由書(均須按他造當事人之人數附繕本)「切
勿逕送上級法院」。　　
　　　　　　　　　　　　　　　　　書記官  蕭亦倫
中　　華　　民　　國　　111 　年　　8 　　月　　30　　日
附錄本案論罪科刑法條：
槍砲彈藥刀械管制條例第8條
未經許可，製造、販賣或運輸制式或非制式鋼筆槍、瓦斯槍、麻
醉槍、獵槍、空氣槍或第四條第一項第一款所定其他可發射金屬
或子彈具有殺傷力之各式槍砲者，處無期徒刑或五年以上有期徒
刑，併科新臺幣一千萬元以下罰金。
未經許可，轉讓、出租或出借前項所列槍砲者，處五年以上有期
徒刑，併科新臺幣一千萬元以下罰金。意圖供自己或他人犯罪之
用，而犯前二項之罪者，處無期徒刑或七年以上有期徒刑，併科
新臺幣一千萬元以下罰金。
未經許可，持有、寄藏或意圖販賣而陳列第一項所列槍砲者，處
三年以上十年以下有期徒刑，併科新臺幣七百萬元以下罰金。
第一項至第三項之未遂犯罰之。
犯第一項、第二項或第四項有關空氣槍之罪，其情節輕微者，得
減輕其刑。